【裁判字號】    98,訴,1211
【裁判日期】    980827
【裁判案由】    誣告等
【裁判全文】
臺灣臺北地方法院刑事判決              98年度訴字第1211號
公  訴  人  臺灣臺北地方法院檢察署檢察官
被      告  丙○○
            乙○○○TRUO.
                      外僑居留.
                      （現收容於內政部入出國及移民署宜蘭
上列被告因誣告等案件，經檢察官提起公訴（97年度偵字第2536
2號），本院判決如下：
    主      文
丙○○共同連續行使明知為不實之事項，而使公務員登載於職務
上所掌之公文書，足以生損害於公眾，處有期徒刑肆月，減為有
期徒刑貳月；又意圖他人受刑事處分，向該管公務員誣告，處有
期徒刑陸月。應執行有期徒刑柒月，緩刑年。
乙○○○（TRUONG THI NHU MAI）共同連續行使明知為不實之事
項，而使公務員登載於職務上所掌之公文書，足以生損害於公眾
，處有期徒刑肆月，如易科罰金，以銀元佰元即新臺幣玖佰元
折算壹日，減為有期徒刑貳月，如易科罰金，以銀元佰元即新
臺幣玖佰元折算壹日。緩刑貳年。
    事      實
一、乙○○○（TRUONG THI NHU MAI）係越南籍人士，於民國93
    年間，為來台工作，透過仲介居間介紹，以假結婚方式入境
    臺灣，而約定與無結婚真意之臺灣人士即丙○○假結婚。丙○○遂於93年1月18日與4月29日兩度搭機前往越南辦理結婚
    事宜。兩人明無結婚之真意，竟共同基於使公務員登載不實
    及行使該文書之概括犯意聯絡，先由丙○○於93年4月29日
    ，與無結婚真意之乙○○○在越南胡志明市辦理公證結婚，
    並於取得結婚證書後，由乙○○○持之前往我國外交部駐越
    南胡志明市臺北經濟文化辦事處（下稱胡志明市辦事處），
    辦理認證手續，使該辦事處承辦簽發認證業務之公務員，形
    式審查該結婚證書之真正性後，將丙○○與乙○○○「業於
    民國93年4月27日，在當地政府機關辦妥結婚登記」之不實
    事項，記載於職務上所掌之認證公文書上。嗣丙○○返國後
    ，又持上開具有公文書性質之不實結婚認證書，前往臺北縣
    新店市戶政事務所填載結婚登記申請書，辦理其與乙○○○
    之結婚登記，而予以行使，使該戶政事務所不知情之承辦公
    務員形式審查該等文書之真正性後，亦將「於民國93年4月
    27日與越南國人乙○○○結婚」之不實事項，登載於其職務
    上所掌之戶籍資料上，並據以核發戶籍謄本予丙○○，足以
    生損害於戶政機關於戶籍資料管理之正確性。丙○○辦妥結
    婚之戶籍登記後，又將上開資料交由乙○○○，由乙○○○
    於同年5月6日持上述登載不實結婚事項之戶籍謄本，向胡志
    明市辦事處行使，以申請居留簽證，使我國駐外機構人員於
    職務上所掌公文書上，登載「配偶丙○○」之不實事項，並
    據以核發居留簽證予乙○○○，足生損害於我國駐外機構核
    發居留簽證之正確性。乙○○○乃於同年6月15日，持該不
    實記載之居留簽證，自桃園中正機場入境臺灣，足生損害於
    內政部入出境管理局對入出境管理之正確性。乙○○○於入
    境來台後，為求在臺長期居留，復於同年6月21日及94年5月
    16日，持上開不實之戶籍謄本，前往臺北縣政府警察局外事
    課（現改制為內政部入出國及移民署）申請外僑居留證及居
    留證延期，使不知情之承辦公務員形式審查各該文書之真正
    性後，將丙○○與乙○○○係夫妻之不實事項，登載於職務
    上所掌之公文書，並核發外僑居留證予乙○○○並同意延長
    居留，足生損害於警察機關對人口管制之正確性。
二、另丙○○因與甲○○○有感情糾紛，心有不悅，竟為使甲○○○受刑事處分，而向內政部入出國及移民署專勤事務第一
    大隊臺北縣專勤隊誣指甲○○○為本件假結婚之介紹人，亦
    為共犯云云，惟經查證非屬事實，始查知上情，嗣經丙○○
    向專勤隊自首上開事實後，始循線查獲。
    理      由
一、訊據被告乙○○○（TRUONG THI NHU MAI）、丙○○對於上
    開事實均坦承不諱（見本院98年8月13日準備程序筆錄及同
    日簡式審判筆錄），核與甲○○○指訴情節相符，並有臺北
    縣新店市戶政事務所97年9月8日函檢附之結婚登記申請書、
    越南共和國結婚證書、外籍配偶取用中文姓名同意書、外國
    人居留停留案件申請表、戶籍查詢資料、入出境資料、外僑
    居留資料在卷可稽，足徵被告前開自白與事實相符。本件事
    證明確，被告犯行堪以認定，應依法論科。
二、被告二人行為後，94年2月2日修正公布之中華民國刑法已於
    95年7月1日施行，關於刑法變更後之新舊法律適用問題，均
    應依修正後刑法第2條第1項：「行為後法律有變更者，適用
    行為時之法律。但行為後之法律有利於行為人者，適用最有
    利於行為人之法律」之規定，依「從舊從輕」原則決定；且
    比較時應就罪刑有關之共犯、未遂犯、想像競合犯、牽連犯
    、連續犯、結合犯，以及累犯加重、自首減輕暨其他法定加
    減原因（如身分加減）與加減例等一切情形，綜其全部罪刑
    之結果而為比較。爰先就本案有關新舊法比較部分論述如下
    ：
  (一)按刑法第214條之使公務員登載不實罪，其法定刑得科銀元
    500元以下罰金。依被告行為時之刑罰法律，即罰金罰鍰提
    高標準條例第1條前段、修正前刑法第33條第5款，並依現行
    法規所定貨幣單位折算新臺幣條例第2條規定計、折算結果
    ，前揭犯罪其法定刑得科銀元1元即新臺幣3元以上、銀元5,
    000元即新臺幣15,000元以下罰金。惟依據被告行為後之修
    正增訂刑法施行法第1條之1：「中華民國94年1月7日刑法修
    正施行後，刑法分則編所定罰金之貨幣單位為新臺幣。94年
    1月7日刑法修正時，刑法分則編未修正之條文定有罰金者，
    自94年1月7日刑法修正施行後，就其所定數額提高為30倍。
    但72年6月26日至94年1月7日新增或修正之條文，就其所定
    數額提高為3倍」，及刑法第33條第5款將罰金刑修正為：「
    新臺幣1,000元以上，以百元計算之」等規定，上開刑法分
    則條文其法定罰金刑之最高額雖未有變動，惟最低額已提高
    為新臺幣1,000元以上。經比較新舊法結果，認適用被告行
    為後之新法規定，對被告並非較為有利。
  (二)關於共同正犯之規定，刑法第28條原規定：「二人以上共同
    『實施』犯罪之行為者，皆為共同正犯。」新法修正為：「
    二人以上共同『實行』犯罪之行為者，皆為共同正犯。」將
    舊法之「實施」修正為「實行」，而原「實施」之概念，包
    含陰謀、預備、著手及實行等階段之行為，修正後僅共同實
    行犯罪行為始成立共同正犯。是新法共同正犯之範圍有所限
    縮，即已排除陰謀犯、預備犯之共同正犯，修正後之規定較
    有利於被告。
  (三)刑法第56條關於連續犯之規定，於修正後業已刪除，本件被
    告二人先後多次使公務員登載不實文書之行為，於修正前應
    分連續犯之規定論以一罪，依新法則應予分論併罰，經比較
    新舊法結果，認適用新法對被告並無較為有利之情形。
  (四)綜上所述，本件依法律修正之整體比較適用原則，而加以綜
    合比較之結果，認適用修正後刑法之規定，對被告並無較為
    有利之情形，自應依刑法第2條第1項前段規定，適用被告行
    為時即修正前之上開刑罰法律，以為論處。
三、核被告乙○○○、丙○○二人所為，均係犯刑法第216條、
    第214條行使使公務員登載不實事項於所掌公文書罪，被告
    丙○○另犯同法第169條第1項之誣告罪。被告二人使公務員
    為不實之登載後，進而將該公務員登載不實之文書持以行使
    ，其使公務員登載不實之低度行為，均為行使之高度行為所
    吸收，不另論罪。被告二人就上開行使使公務員登載不實文
    書罪之犯行，有犯意之聯絡及行為之分擔，應論以共同正犯
    。被告二人前後多次行使使公務員登載不實之公文書犯行，
    其時間緊接、方法相同，觸犯構成要件相同之罪名，顯係基
    於概括犯意而為，應依連續犯之規定論以一罪。被告丙○○
    雖先向內政部入出國及移民署專勤事務第一大隊臺北縣專勤
    隊誣指甲○○○為本件假結婚之介紹人，惟嗣又於偵查機關
    發覺前向專勤隊自首，爰依刑法第62條規定減輕其刑。爰審
    酌被告二人之素行、生活狀況、智識程度，被告乙○○○為
    來臺謀生而以假結婚之方式申請入境，被告丙○○配合辦理
    假結婚並辦理相關手續便於乙○○○入境，渠等所為破壞主
    管機關對於大陸地區人民來臺審核管理之正確性，被告丙○○誣告他人犯罪，惟事後旋自行自首坦承，深表悔意，及被
    告等犯罪之動機、目的、手段、行為所生損害等一切情狀，
    分別量處如主文所示之刑。又本件被告二人犯罪時間係在96
    年4月24日前，所犯合於中華民國96年罪犯減刑條例之減刑
    要件，爰均依該條例第2條第1項第3款規定，各減輕其刑期2
    分之1。關於易科罰金部分，90年1月10日修正後之第41條第
    1項前段規定為：「犯最重本刑為5年以下有期徒刑以下之刑
    之罪，而受6個月以下有期徒刑或拘役之宣告，因身體、教
    育、職業、家庭之關係或其他正當事由，執行顯有困難者，
    得以1元以上3元以下折算1日，易科罰金」，而上開時期易
    科罰金之折算標準，依修正前罰金罰鍰提高標準條例第2條
    （該條規定現已刪除）規定，係就其原定數額提高為1百倍
    折算1日，並依現行法規所定貨幣單位折算新臺幣條例第2條
    折算為新臺幣，則適用舊法之結果，易科罰金之折算標準應
    以銀元100元至300元即新臺幣300元至900元折算1日；惟94
    年2月2日修正公布、95年7月1日施行之刑法第41條第1項前
    段則規定：「犯最重本刑為5年以下有期徒刑以下之刑之罪
    ，而受6個月以下有期徒刑或拘役之宣告者，得以新臺幣
    1,000元、2,000元或3,000元折算1日，易科罰金」，而將有
    期徒刑或拘役易科罰金之標準提高。經比較上開刑法第41條
    之修正情形，認適用修正前之刑法第41條第1項前段規定，
    對被告最為有利，爰適用前開修正前易科罰金相關規定，就
    被告上揭所宣告之有期徒刑諭知易科罰金之折算標準。末查
    被告二人前均未曾受有期徒刑以上刑之宣告，有臺灣高等法
    院被告前案紀錄表在卷可稽，渠等應係一時失慮致為本件犯
    行，其等經此偵審程序，當知所警惕，信無再犯之虞，本院
    因認對被告二人所宣告之刑，以暫不執行為適當，爰依刑法
    第74條第1項第1款規定（緩刑之宣告應依裁判時之新法規定
    ），分別對被告丙○○、乙○○○分別宣告緩刑3年及2年，
    以啟自新。
據上論斷，應依刑事訴訟法第299條第1項前段，刑法第2條第1項
前段、第216條、第214條、第62條、第74條第1項第1款，修正前
刑法第28條、第56條、第41條第1項前段，刑法施行法第1條之1
，修正前罰金罰鍰提高標準條例第2條，現行法規所定貨幣單位
折算新臺幣條例第2條，中華民國96年罪犯減刑條例第2條第1項
第3款、第7條、第9條，判決如主文。
本案經檢察官葉惠燕到庭執行職務。
中    華    民    國    98    年    8     月    27    日
                  刑事第十一庭  法  官  林庚棟
以上正本證明與原本無異。
如不服本判決，應於判決送達後10日內，向本院提出上訴狀；上
訴書狀應敘述具體理由，未敘述上訴理由者，應於上訴期間屆滿
後20日內補提上訴理由書於本院。
                                書記官  殷玉芬
中    華    民    國    98    年    8     月    31    日
附錄本案論罪科刑法條全文
中華民國刑法214條：
明知為不實之事項，而使公務員登載於職務上所掌之公文書，足
以生損害於公眾或他人者，處3年以下有期徒刑、拘役或500元以
下罰金。
中華民國刑法第216條：
行使第210條至第215條之文書者，依偽造、變造文書或登載不實
事項或使登載不實事項之規定處斷。
中華民國刑法第169條：
意圖他人受刑事或懲戒處分，向該管公務員誣告者，處7年以下
有期徒刑。
意圖他人受刑事或懲戒處分，而偽造、變造證據，或使用偽造、
變造之證據者，亦同。


司法院資訊處製作；財團法人民間司法改革基金會備份。
